【裁判字號】    97,交訴,28
【裁判日期】    971216
【裁判案由】    肇事遺棄罪等
【裁判全文】
臺灣桃園地方法院刑事判決              97年度交訴字第28號
公  訴  人  臺灣桃園地方法院檢察署檢察官
被      告  乙○○
上列被告因肇事遺棄罪案件，經檢察官提起公訴（97年度偵字第
1351號），本院判決如下：
    主  文
乙○○駕駛動力交通工具肇事，致人傷害而逃逸，處有期徒刑陸
月，如易科罰金，以新台幣壹仟元折算壹日。
    事  實
一、乙○○於民國96年8 月31日凌晨，駕駛車牌號碼P7-3918 號
    自用小客車，沿桃園縣桃園市○○○路○ 段西向東方向行駛
    。至同日凌晨0 時15分許，行經桃園縣桃園市○○○路與中
    正路口，欲右轉中正路往市區方向時，其本應注意穿越道路
    之行人，依當時之天候晴、夜間有照明、柏油路面、路面乾
    燥、無缺陷、無障礙物、視距良好等客觀情形，又無其他不
    能注意之特別情事，竟疏於注意貿然前行，而撞擊正穿越斑
    馬線之行人甲○○，致甲○○受有臉部及四肢多處擦傷之傷
    害（乙○○所涉過失傷害部分，業經甲○○撤回告訴，另由
    本院為不受理判決）。乙○○於肇事後竟未停車察看，協助
    傷者就醫、救護及其他必要之措施，亦未向警察機關報告或
    留下姓名俾便聯絡，復未留在現場等候警方處理，竟基於肇
    事逃逸之犯意，隨即駕車往慈文路方向逃離現場。嗣經員警
    依據當時路過民眾蔡瑞庭所抄錄之肇事車輛車牌號碼，循線
    查獲乙○○，始悉上情。
二、案經甲○○訴由桃園縣政府警察局桃園分局報請臺灣桃園地
    方法院檢察署檢察官偵查起訴。
    理  由
一、本案被告乙○○所犯之罪，並非法定刑為死刑、無期徒刑或
    最輕本刑3 年以上有期徒刑之罪，亦非高等法院管轄第一審
    之案件，而被告於準備程序中就被訴事實已為有罪之陳述，
    經本院告知簡式審判程序之旨，並聽取被告與公訴人之意見
    後，本院合議庭乃依刑事訴訟法第273 條之1 第1 項規定，
    裁定由受命法官獨任進行簡式審判程序，先此敘明。
二、上開犯罪事實，業據被告乙○○於警詢、偵查及本院審理時
    坦承不諱，核與證人即告訴人甲○○於警詢、偵審中證述其
    於上揭時地穿越斑馬線之際，遭車撞擊致受有傷害等情合致
    ；另證人即現場目擊者蔡瑞庭於警詢中證稱告訴人行走於中
    正路之斑馬線接近安全島時，遭車撞倒，肇事者隨即加速逃
    逸，肇事車輛之車牌號碼為P7-3918 號等情互核相符；又證
    人丙○○於警詢中證述上開車輛係由被告所駕駛等情亦合致
    。此外，復有道路交通事故調查報告表(一)、(二)及現場圖各乙
    份、現場照片4 張附卷可稽。而告訴人確因本件車禍受有臉
    部、四肢等多處擦傷之傷害，並有敏盛綜合醫院診斷證明書
    乙件存卷可佐，足徵被告前揭自白應屬實情。按汽車駕駛人
    ，駕駛汽車肇事致人受傷或死亡，應即採取救護或其他必要
    措施，並向警察機關報告，不得駛離或逃逸，道路交通管理
    處罰條例第62條第3 項前段定有明文。又因道路交通事故之
    發生，常非於己之鄰親家里，時有告救不能情事，乃科以肇
    事者須即採取救護或其他必要措施，並應向警察機關報告之
    法定義務，以防因就醫延誤致生無謂傷亡，並俾得通知傷亡
    者家屬到場，以明責任，是凡肇事人於行車肇事致人受傷或
    死亡，未即採取救護或其他必要措施，並向警察機關報告，
    即駕車逃逸者，均應依該規定處罰，至其嗣後是否受刑事訴
    追及已否與被害人達成民事和解，賠償損失，對其應受處罰
    乙節，並不生影響。職是之故，汽車駕駛人駕駛汽車肇事，
    不論其責任之歸屬為何，即有義務留在肇事現場，採取救護
    或其他必要措施，並向警察機關報告，以維護他人之生命與
    其他用路人之交通安全。其立法目的，既係促使駕駛人於肇
    事致死傷後，能對被害人即時救護，報告警察機關，以減少
    死傷，是該罪之成立祇以行為人有駕駛動力交通工具肇事，
    致人死傷而逃逸之事實為已足（最高法院92年度臺上字第44
    68號判決意旨參照）。本件被告駕駛車輛撞擊告訴人導致告
    訴人受傷，且依當時撞擊之情形，被告對告訴人當場受傷應
    有認識，況被告初次遭逢車禍事故一時手足無措，復以急欲
    返家等情，亦為被告是認在卷，其竟未採取救護或其他必要
    措施，並向警察機關報告，即逕行駕車離去，嗣經警循線查
    獲，其肇事逃逸已甚灼然，是被告肇事逃逸部分之自白具真
    實性而足採信。本案事證已臻明確，被告如事實欄所載之犯
    行洵堪認定。
三、核被告乙○○於駕車肇事致人成傷後，竟未予救援傷者即駕
    車逃逸，核其所為，係犯刑法第185 條之4 之駕車肇事致人
    傷害逃逸罪。爰審酌被告於深夜時分肇事後，隨即駕車逃離
    現場，置他人受傷倒地之情形於不顧，且傷者於深夜中尋求
    救援益加艱難，對於社會公共安全所生之負面影響非微，犯
    罪所生危害不容輕忽；惟被告於警詢及偵審中均坦承犯行，
    ，且最後終能與告訴人甲○○達成民事調解而徵得告訴人原
    諒，並已如數給付賠償金額，有調解筆錄、收據各乙份在卷
    為憑，顯見其頗有悔意，犯後態度非無足取，及其犯罪手段
    、動機、目的、告訴人甲○○所受傷勢輕重與危及生命安危
    之程度等一切情狀，量處如主文所示之刑，併諭知易科罰金
    之折算標準。
據上論斷，應依刑事訴訟法第273 條之1 第1 項、第299 條第1
項前段，刑法第185 條之4 、第41條第1 項前段，刑法施行法第
1 條之1 第1 項、第2 項但書，判決如主文。
本案經檢察官王惟琪到庭執行職務。
中    華    民    國    97    年    12    月    16    日
                  交通法庭    法  官  呂美玲
以上正本證明與原本無異。
如不服本判決應於收受判決後10日內向本院提出上訴書狀，並應
敘述具體理由。其未敘述上訴理由者，應於上訴期間屆滿後20日
內向本院補提理由書 (均須按他造當事人之人數附繕本)「 切勿
逕送上級法院」。
                              書記官  李玉華
中    華    民    國    97    年    12    月    16    日
附錄本案論罪科刑法條：
中華民國刑法第185條之4
（肇事遺棄罪）
駕駛動力交通工具肇事，致人死傷而逃逸者，處 6 月以上 5 年
以下有期徒刑。


司法院資訊處製作；財團法人民間司法改革基金會備份。
